臺灣高雄地方法院刑事判決　　　　　　　96年度訴字第1700號
公　訴　人　臺灣高雄地方法院檢察署檢察官
被　　　告　甲○○
　　　　　　　　　　（另案於臺灣高雄看守所羈押中）
上列被告因違反毒品危害防制條例案件，經檢察官提起公訴（96
年度毒偵字第2561號）及移送併案審理（96年度毒偵字第4815號
），嗣被告於本院準備程序進行中，就被訴事實為有罪之陳述，
經告知簡式審判程序之旨，並聽取檢察官及被告之意見後，本院
合議庭裁定由受命法官獨任改依簡式審判程序審理，並判決如下
：
    主  文
甲○○施用第一級毒品，累犯，處有期徒刑拾月，減為有期徒刑
伍月，如易科罰金以新台幣壹仟元折算壹日。扣案海洛因貳包（
分別為檢驗前淨重零點零伍玖公克、檢驗後淨重零點零伍公克
及檢驗前淨重零點零肆柒公克、檢驗後淨重零點零壹捌公克），
沒收銷燬之。
    事  實
一、甲○○前於民國89年間，因搶奪等案件，經本院以89年度訴
    字第2769號判決判處有期徒刑5 月、7 月，應執行有期徒刑
    10月確定，又於90年間因施用毒品案件，經本院以90年度訴
    字第2320號判決判處有期徒刑9 月確定，上開案件經本院定
    其應執行有期徒刑1 年8 月確定，送監執行後，於93年1 月
    16日縮短刑期假釋出監，於同年3 月4 日假釋期滿未經撤銷
    視為執行完畢。另因施用毒品案件，經本院以90年度毒聲字
    第5451號裁定令入戒治處所施以強制戒治，復以91年度毒聲
    字第1683號裁定停止戒治，於91年4 月26日停止戒治出監，
    所餘期間付保護管束，並於91年9 月2 日保護管束期滿，視
    為執行完畢。詎猶不知悔改，於上開強制戒治執行完畢釋放
    後5 年內，復基於反覆施用第一級毒品海洛因之單一行為決
    意，自96年2 月24日起，至同年3 月29日止，在其位於高雄
    市○○區○○里○○街97之4 號住處，以將海洛因摻入香煙
    後點燃吸食之方式，及每天施用一次之頻率，施用第一級毒
    品海洛因多次。嗣分別於(一)96年2 月24日下午1 時50分許，
    為警在高雄市苓雅區○○○路與林森一路口查獲，並扣得其
    所有之第一級毒品海洛因2 小包（分別為檢驗前淨重0.059
    公克、檢驗後淨重0.035 公克及檢驗前淨重0.047 公克、檢
    驗後淨重0.018 公克）；(二)96年3 月29日上午8 時15分許，
    因另涉搶奪案件，在高雄市○○區○○路204 巷29弄25號後
    方為警查獲，經採尿送驗呈嗎啡陽性反應，始查悉上情。
二、案經高雄市政府警察局苓雅分局報請台灣高雄地方法院檢察
    署檢察官偵查起訴暨移送併案審理。
    理  由
一、本件被告甲○○所犯為死刑、無期徒刑或最輕本刑為三年以
    上有期徒刑以外之罪，其於準備程序中就被訴事實為有罪之
    陳述，經法官告知簡式審判程序之旨，並聽取公訴人之意見
    後，依刑事訴訟法第273 條之1 第1 項規定，合議庭裁定由
    受命法官獨任進行簡式審判程序，合先敘明。
二、上揭犯罪事實，業據被告於本院審理中坦承不諱，且查：
  (一)被告二次為警查獲後所採集之尿液（編號分別為：F-96179
    、H -103），經送請高雄市立凱旋醫院以氣相層析質譜儀法
    檢驗後，均呈第一級毒品海洛因代謝後之嗎啡陽性反應，有
    高雄市立凱旋醫院96年3 月5 日轉碼編號：A00000000 號及
    96年4 月23日轉碼編號：A00000000 號濫用藥物尿液檢驗報
    告報告各1 紙在卷可稽。而「施用海洛因、甲基安非他命後
    ，其於尿液中排出之最長時限，受施用劑量、施用方式、個
    人體質及其代謝情況等因素影響，因個案而易，施用海洛因
    一般可檢出之最長時間為海洛因服用後2 至4 天；施用甲基
    安非他命一般可檢出之最長時間為甲基安非他命服用後1 至
    5 天」等情，有行政院衛生署管制藥品管理局91年8 月2 日
    管檢字第108443號函可查，故自前揭尿液檢驗報告，可知被
    告確曾分別於採尿前之代謝時間內，施用毒品海洛因。
  (二)此外，查獲白粉2 包，經送驗後均呈海洛因陽性反應（分別
    為檢驗前淨重0.059 公克、檢驗後淨重0.035 公克及檢驗前
    淨重0.047 公克、檢驗後淨重0.018 公克），亦有高雄市立
    凱旋醫院96年3 月19日高市凱醫驗字第3611號濫用藥物成品
    檢驗鑑定書1 紙在卷可證，而該扣案物係被告所有，且供被
    告施用毒品所用，亦經被告於本院審理中陳明在卷，是被告
    之自白乃與事實相符，堪信為真實，其於前開時、地施用第
    一級毒品犯行，洵堪認定。
  (三)另被告前因施用毒品案件，經本院裁定送強制戒治後，於91
    年9 月2 日執行完畢乙節，亦有臺灣高等法院被告前案紀錄
    表、被告刑案資料查註紀錄表各1 份在卷可稽，其於5 年內
    再施用第一級毒品海洛因，依毒品危害防制條例規定，應予
    以論罪科刑。
三、論罪科刑：
  (一)按刑事法若干犯罪行為態樣，本質上原具有反覆、延續實行
    之特徵，立法時既予特別歸類，定為犯罪構成要件之行為要
    素，則行為人基於概括之犯意，在密切接近之一定時、地持
    續實行之複次行為，倘依社會通念，於客觀上認為符合一個
    反覆、延續性之行為觀念者，於刑法評價上，即應僅成立一
    罪。學理上所稱「集合犯」之職業性、營業性或收集性等具
    有重複特質之犯罪均屬之，例如經營、從事業務、收集、販
    賣、製造、散布等行為概念者均是（最高法院95年度台上字
    第1079號裁判意旨參照）。而毒品危害防制條例第2條第1項
    規定的毒品，原即具有成癮性，毒品危害防制條例所規定之
    施用毒品行為，衡諸施用毒品者之吸食慣性及社會常情，本
    即具有毒品成癮而反覆施用之性質，又該條例既依成癮性、
    濫用性及對社會危害性而將毒品分為四級，且僅規定處罰施
    用第一、二級毒品，足見毒品危害防制條例所處罰施用第一
    、二級毒品，其構成要件之行為要素係具有成癮、濫用之反
    覆、延續實行，依社會通念於客觀上乃符合一個反覆、延續
    性之行為觀念，而屬於集合犯。經查：本案被告施用第一級
    毒品海洛因之犯行頻繁、持續進行，在時空上，確具密接關
    係，則被告之施用第一級毒品海洛因犯行，顯係出於反覆、
    延續施用該種毒品之單一行為決意即明，從而在行為概念上
    ，應均評價認係包括一罪之集合犯，較符合社會通念，並為
    合理。
  (二)故被告於前開時地，施用海洛因之行為，係犯毒品危害防制
    條例第10條第1 項之施用第一級毒品罪。被告持有第一級毒
    品海洛因，嗣進而施用之，持有之低度行為應為施用之高度
    行為所吸收，不另論罪。至公訴人移送併案審理之部分，既
    與前揭起訴論罪科刑部分有實質上一罪關係，本院依法自得
    併予審理，附此敘明。又被告有如前揭事實欄所列前科紀錄
    ，業如前述，其於有期徒刑執行完畢後5 年內，故意再犯本
    件有期徒刑以上之罪，為累犯，應依刑法第47條第1 項規定
    加重其刑。爰審酌被告前已有施用毒品之不良素行，歷經觀
    察勒戒及強制戒治後猶施用之，顯見其戒毒意志不堅，本不
    宜寬貸，惟念其施用毒品乃自戕一己之身體健康，對社會造
    成之危害尚非直接鉅大，且犯後坦承犯行，態度良好等一切
    情狀，量處如主文所示之刑。又本件被告犯罪時間，均在民
    國96年4 月24日以前，合於中華民國96年罪犯減刑條例所定
    減刑條件，應依該條例第2 條第1 項第3 款規定減其宣告刑
    二分之一，並依同條例第9 條規定，諭知易科罰金之折算標
    準。扣案第一級毒品海洛因2 小包，應依毒品危害防制條例
    第18條第1 項前段規定，不論屬於犯人與否，宣告沒收銷燬
    之。至鑑驗耗費之海洛因既已滅失，即毋庸再予宣告沒收銷
    燬，附此敘明。
據上論斷，應依刑事訴訟法第273條之1第1 項、第299條第1項前
段，毒品危害防制條例第10條第1 項、第18條第1 項前段，刑法
第11條、第47條第1 項、第41條第1 項前段，中華民國96年罪犯
減刑條例第2 條第1 項第3 款、第7 條、第9 條，判決如主文。
本案經檢察官乙○○到庭執行職務。
中　　華　　民　　國　　96　　年　　7 　　月　　27　　日
                  刑事第十一庭  法  官  林揚奇
以上正本證明與原本無異。
如不服本判決應於收受本判決後10日內向本院提出上訴書狀，並
應敘述具體理由，如未敘述上訴理由者，應於上訴期間屆滿後20
日內補提理由書狀於本院（均須按他造當事人之人數附繕本）「
切勿逕送上級法院」。
中　　華　　民　　國　　96　　年　　7 　　月　　27　　日
                                書記官  于耀文
附錄本案論罪科刑法條全文
毒品危害防制條例第10條
施用第1級毒品者，處6月以上5年以下有期徒刑。
施用第2級毒品者，處3年以下有期徒刑。
